【裁判字號】    99,審易,3273
【裁判日期】    990929
【裁判案由】    業務侵占
【裁判全文】
臺灣高雄地方法院刑事判決            99年度審易字第3273號
公  訴  人  臺灣高雄地方法院檢察署檢察官
被      告  丙○○
上列被告因業務侵占案件，經檢察官提起公訴（98年度偵緝字
第2254號），被告於準備程序進行中，就被訴事實為有罪之陳述
，經本院告知簡式審判程序意旨，並聽取當事人之意見後，本院
合議庭裁定依簡式審判程序審理，判決如下：
    主  文
丙○○意圖為自己不法之所有，而侵占對於業務上所持有之物，
處有期徒刑陸月，如易科罰金，以新臺幣壹仟元折算壹日；又意
圖為自己不法之所有，而侵占自己持有他人之物，處有期徒刑伍
月，如易科罰金，以新臺幣壹仟元折算壹日。應執行有期徒刑玖
月，如易科罰金，以新臺幣壹仟元折算壹日。
    事實及理由
一、本案被告所犯刑法第336 條第2 項之業務侵占罪及同法第
    335 條第1 項之普通侵占罪，非死刑、無期徒刑或最輕本刑
    有期徒刑3 年以上之罪，亦非高等法院管轄第一審案件，且
    被告就被訴事實均為有罪之陳述，經告知被告簡式審判程序
    之旨，並聽取檢察官、被告之意見後，本院合議庭裁定進行
    簡式審判程序，是本案之證據調查，依刑事訴訟法第273 條
    之2 規定，不受同法第159 條第1 項、第161 條之2 、之3
    、第163 條之1 及第164 條至第170 條規定之限制。
二、本件以下所引供述或非供述證據，公訴人、被告於本案言詞
    辯論終結前，並未爭執其證據能力，本院審酌前開證據之作
    成或取得之狀況，並無非法或不當取證情事，亦無顯不可信
    或證據力明顯過低之情形，復經本院於審判期日就上開證據
    依法進行調查、辯論，依刑事訴訟法第159 條之5 規定，均
    有證據能力。
三、犯罪事實
（一）丙○○於民國96年年間任職於全方位物業管理有限公司，
      以代客管理房屋出租等項為其業務。詎其意圖為自己不法
      之所有，分別於96年12月10日、97年1 月10日將業務上所
      持有由客戶甲○○託其代向都會小雅大樓管理委員會繳交
      之管理費各新臺幣（下同）3000元，予以侵佔入己。
（二）丙○○另於96年11月初與乙○○合夥經營租屋仲介，並由
      乙○○於96年11月18日出面向袁麗莉承租位在高雄市苓雅
      區○○○路212 號8 樓之2 供作辦公處所。詎其意圖為自
      己不法之所有，於97年1 月中旬將上開處所內由袁麗莉提
      供使用之沙發座3 組、小方型桌子1 組、電視1 台、櫥櫃
      1 組、冷氣2 台、電腦桌1 組、燈具3 組、床1 組、冰箱
      1 台、洗衣機1 台，及乙○○購買供辦公室使用之列表機
      1 台，予以侵佔入己。嗣乙○○於97年1 月26日前往查看
      ，始獲悉上情。
四、上揭事實，有下列證據可資佐證：
    1.被告本院審理中之自白。
    2.付款表、都會小雅管理委員處證明各1紙及照片24張
    3.證人邵瑋婷、洪建智、甲○○、乙○○於偵查中所為陳述
    是被告之任意性自白核與事實相符，洵堪採為論罪科刑之依
    據。本案事證明確，被告上開業務侵占、普通侵占之犯行，
    堪以認定。
五、核被告所為就犯罪事實（一）所為係犯刑法第336 條第2 項
    之業務侵占罪。被告先後二次業務侵占犯行，係利用相同機
    會、基於同一決意而為之數個舉動，且時間相近，手段及所
    侵害法益相同，是予以綜合為單一評價，而論以接續犯之實
    質上一罪，會較將之個別評價而論以數罪為合理，以避免對
    行為人之犯罪行為過份評價、處罰，而有違刑罰之謙抑原則
    （又此之「接續犯」，依刑法連續犯規定遭刪除之修法說明
    ，期實務上能於修法後發展「接續犯」概念之狀況下，自與
    連續犯規定經刪除前之「接續犯」概念不全然相同，而允就
    原本「接續犯」概念中，對於各行為間需有薄弱之獨立性、
    時間上需有強烈之密接性等要件，予以適當放寬）；就犯罪
    事實( 二) 所為係犯刑法第335 條第1 項之普通侵占罪。被
    告所犯上開二罪間，犯意各別，行為互殊，應分論併罰。爰
    審酌被告於本院審理時終坦承犯行，尚有悔意，惟尚未與告
    訴人和解，賠償損失，兼衡以被告之素行、犯罪所生之損害
    等一切情狀，分別量處如主文所示之刑，並定其應執行之刑
    ，以示懲儆。
六、末按被告行為後，刑法第41條業於98年12月30日修正公布，
    並自公布日施行，修正情形如下：
    1.按刑法第41條第1 項為求用語統一，爰將原「受六個月以
      下有期徒刑」修正為「受六月以下有期徒刑」，核僅屬文
      字之修正，此等修正規定對被告無有利、不利之情形，即
      無比較適用之問題，尚非刑法第2 條第1 項所指之法律變
      更，故應依一般法律適用原則，適用裁判時法。
    2.次按司法院大法官會議於98年6 月19日公布之釋字第662
      號解釋謂：「中華民國九十四年二月二日修正公布之現行
      刑法第四十一條第二項，關於數罪併罰，數宣告刑均得易
      科罰金，而定應執行之刑逾六個月者，排除適用同條第一
      項得易科罰金之規定部分，與憲法第二十三條規定有違，
      並與本院釋字第三六六號解釋意旨不符，應自本解釋公布
      之日起失其效力」，則於98年1 月21日修正公布自98年9
      月1 日施行之刑法第41條第8 項規定：「第一項至第三項
      規定於數罪併罰，其應執行之刑未逾六月者，亦適用之。
      」其中關於數罪併罰，數宣告刑均得易科罰金，而定應執
      行之刑逾6 個月者，不得易科罰金之規定，依司法院大法
      官會議釋字第662 號解釋意旨已被宣告違憲而失其效力。
      故而98年12月30日修正公布施行之第41條第8 項規定：「
      第一項至第四項及第七項之規定，於數罪併罰之數罪均得
      易科罰金或易服社會勞動，其應執行之刑逾六月者，亦適
      用之。」，即不生比較新舊法之問題，應逕適用裁判時法
      。本件應執行刑部分雖逾6 個月，仍應諭知易科罰金之折
      算標準，併此敘明。
    3.綜上，應適用裁判時之刑法第41條第1 項前段、第8 項之
      規定，諭知被告主文所示之刑及所定應執行之刑之易科罰
      金折算標準。
據上論斷，應依刑事訴訟法第273 條之1 第1 項、第299 條第1
項前段，刑法第335 條第1 項、第336 條第2 項、第51條第5 款
、第41條第1 項前段、第8 項，刑法施行法第1 條之1 第1 項、
第2項前段，判決如主文。
本案經檢察官李英霆到庭執行職務。
中    華    民    國    99    年    9     月    29    日
                        刑事第十庭    法  官  廖建瑜
以上正本證明與原本無異。
如不服本判決應於收受送達後10日內向本院提出上訴書狀，並應
敘述具體理由；如未敘述上訴理由者，應於上訴期間屆滿後20日
內向本院補提理由書（均須按他造當事人之人數附繕本）「切勿
逕送上級法院」。
中    華    民    國    99    年    9     月    29    日
                                      書記官  林介欽

司法院資訊處製作；財團法人民間司法改革基金會備份。
